臺灣高等法院刑事判決
110年度上易字第1479號
上  訴  人  臺灣桃園地方檢察署檢察官
被      告  范綱儀


上列上訴人因被告妨害秘密案件，不服臺灣桃園地方法院109年
度易字第1338號，中華民國110年5月21日第一審判決（起訴案號
：臺灣桃園地方檢察署108年度調偵字第2000號），提起上訴，
本院判決如下：
    主  文
原判決關於無罪部分撤銷。
范綱儀犯竊錄他人身體隱私部位罪，處拘役貳拾日，如易科罰金
，以新臺幣壹仟元折算壹日。緩刑貳年，並應向A女支付如附表
所示之損害賠償。
    犯罪事實
一、范綱儀前為「ETtoday 新聞雲」攝影記者，於民國108年6月
    22日上午，前往桃園市○○區○○路0段000號「長榮航空股份有
    限公司」（下稱長榮航空公司）前，從事該公司空服員罷工
    之攝影採訪工作，見A女（姓名年籍詳卷）身著較為寬鬆之
    上衣，在該處彎腰放置會場椅子，竟基於妨害秘密之犯意，
    於同日上午10時許，以不詳攝錄器材竊錄A女胸部之身體隱
    私部位。嗣經A女輾轉得知而報警查悉上情。
二、案經A女訴由桃園市政府警察局蘆竹分局報告臺灣桃園地方
    檢察署檢察官偵查起訴。
    理  由
壹、程序方面
一、審理範圍
    檢察官起訴被告范綱儀於上揭時地竊錄他人身體隱私部位，
    又另行起意先後傳送該竊錄之影片截圖及影片至LINE群組而
    加以散布，其中有關被告所犯散布竊錄之他人身體隱私部位
    內容罪，共2罪，原判決各處拘役20日，應執行拘役30日，
    並均諭知易科罰金之折算標準，且諭知附條件之緩刑2年。
    檢察官及被告就此有罪部分均未上訴而告確定，非本院審理
    範圍。以下僅就被告被訴竊錄他人身體隱私部位，經原判決
    諭知無罪部分進行審理，合先敘明。
二、證據能力
　　本判決認定事實所援引之供述及非供述證據，經檢察官、被
    告表示對於供述證據之證據能力無意見，且迄本院言詞辯論
    終結前亦無異議，本院審酌該等證據資料製作、取得時之情
    況，亦無違法不當及證明力明顯過低之瑕疵，作為證據應屬
    適當，認均有證據能力。　　
貳、實體方面
一、認定犯罪事實所憑之證據及理由
　　訊據被告否認其上傳至「猛丁丁砲兵團」LINE群組之告訴人
    A女胸部照片及影片（下稱本案截圖照片、影片，散布部分
    均已經原審判決確定）為其竊錄，辯稱：本案截圖照片、影
    片係自網路搜尋下載所得云云。經查：
　㈠被告前為「ETtoday 新聞雲」攝影記者，於108年6月22日上
    午，在桃園市○○區○○路0段000號長榮航空公司前從事該公司
    空服員罷工之攝影採訪工作等情，業據被告於警詢、偵查、
    原審及本院審理時坦承在卷，且有記者簽到表、108年6月22
    日警方於現場側錄罷工過程之錄影翻拍畫面及原審勘驗該蒐
    證光碟之筆錄可稽（偵卷第40頁、第42至43頁、第45至46頁
    ，原審卷第66頁）。又被告將本案截圖照片及影片透過通訊
    軟體LINE傳送至成員至少有7人之「猛丁丁砲兵團」群組等
    情，亦據被告於警詢、偵查、原審及本院審理時坦承不諱，
    且有被告上傳至LINE群組「猛丁丁砲兵團」之本案截圖照片
    、影片及該群組之對話截圖在卷可佐（偵卷第33至35頁）。
　㈡告訴人為長榮航空公司空服員，於108年6月22日第一天輪班
    到罷工活動現場，並提早在輪班時間（10時）前到場幫忙排
    椅子，本案截圖照片及影片中之女子為其本人等情，亦據證
    人即告訴人於警詢、偵查中證述明確 （偵卷第26頁、第93
    至94頁），且告訴人當日之穿著與影片中之女子穿著相同，
    並有卷附照片可憑（偵卷第31至33頁、第41頁、第44頁），
    故依被告傳送之本案截圖照片、影片，得以辨明遭偷拍之女
    子為告訴人。至於卷附照片編號23雖記載「警方蒐證影片，
    依檔案時間換算，被害人準備排椅子時間為10時8分25秒」
    ，且當時告訴人頸項戴有識別證（偵卷第44頁），與本案偷
    拍畫面中未見告訴人佩載識別證之情形不同。然依畫面中之
    人物樣貌與衣著，足以識別其同一性，且經告訴人指證在卷
    ，已如前述。而頸帶式之識別證佩戴、取下，均屬瞬間即可
    完成之動作，參以畫面所示頸帶長度與識別證大小，不無俯
    身下墜影響排放椅子之虞，是其配戴狀態並不足以推翻上開
    事證之證明力。況本案亦僅據此認定被告及告訴人同時在場
    之事實，而非以照片編號23指為被告拍攝時之行為狀態，是
    此部分亦不足為有利被告之認定，併此敘明。　
　㈢被告雖否認本案截圖照片、影片為其竊錄，辯稱：是從網路
    上搜尋下載而得之被害人畫面，再將之傳送到LINE群組「猛
    丁丁砲兵團」云云。惟查：被告於罷工活動期間，約早上8
    時許即到場架攝機器，視現場狀況進行拍攝，在場期間，除
    以公司提供之攝影機錄影外，也會使用個人手機拍攝等情，
    業據其供明在卷（偵卷第11頁），且有被告當日之簽到紀錄
    及警方現場側錄畫面可考（偵卷第40頁、第42頁、第43頁、
    第45頁、第46頁），足認被告確於告訴人遭偷拍時，同在活
    動現場。觀之卷附「猛丁丁砲兵團」群組中被告與群組成員
    間之對話脈絡及互動反應，被告於上傳本案截圖照片後，即
    有群組成員表示羨慕而留言「＠ET范綱儀羨慕」，被告隨即
    接續傳送告訴人俯身照片2張（此部分業經原審判決確定）
    ，並以被告本人之背影照片，自稱「被同業側拍我認真拍美
    女空姐」等語（偵卷第47頁），甚至當群組成員留言「貴（
    跪）求更多超兇的空姐」，被告回稱今天下雨，兇不出來（
    原文內容為「今天下雨，兇不2出來」），均可見被告以拍
    攝者自居而認同並回應其他群組成員之羨慕、跪求提供等留
    言。嗣被告於同年月26日21時9分，在群組留言表示「有人
    把影片流上網路」後，立即退出群組（偵卷第38頁），顯因
    影片流傳超出群組範圍所致，倘該畫面內容確實來自網路連
    結取得，所謂「影片流上網路」即為被告取得畫面之前，已
    經存在之客觀事實，則被告何來因此退出群組之理？被告據
    此辯稱其因轉傳行為，恐涉訟爭始留言退出群組等語，核與
    留言之客觀內容不符，顯難採信。至於被告辯稱係於PTT網
    頁連結到FB的「18禁」粉絲團而點擊連結下載告訴人之影片
    等語，雖提出PTT之網頁留言連結為證（偵卷第12至13頁、
    第48頁），然其所提出之PTT網頁發文及留言時間為108年6
    月26日下午8時25分，已在被告上傳截圖照片與影片之後，
    無從證明被告係自該網頁下載影片而為有利被告之認定。
　㈣綜上，本案雖無被告行為當下之攝影畫面，或在被告持有中
    之照片、影片檔案作為認定犯罪事實之依據，然本案截圖照
    片、影片確實為被告於告訴人遭竊錄身體隱私部位後2日內
    （同年月24日以前），接續傳送至LINE群組，且被告係直接
    將畫面傳至群組，而非以分享聯結之方式散布，足認被告確
    曾持有該等畫面，此不因欠缺被告偷拍過程或有無查獲偷拍
    之原始影像檔案而有不同。參以被告對於群組成員留言之回
    應、退出群組前之留言，再再顯示其有高於單純觀看本案截
    圖照片、影片之機會，因而肯認他人羨慕、求圖之表示，復
    因畫面流出而退出群組，暨被告確在偷拍現場持有拍攝器具
    ，且具可進入會場而不易引人懷疑之攝影記者身分等客觀事
    實，足認本案事證已臻明確，被告竊錄犯行堪予認定，應依
    法論科。
二、論罪科刑及撤銷原判決之說明
　㈠女性胸部依社會通念為人體之隱私部位，乃刑法第315條之1
    之妨害秘密罪所保護之客體，被告在公共場所乘人不注意之
    際偷拍女性胸部，核其所為，係犯刑法第315條之1第2款之
    竊錄他人身體隱私部位罪。
　㈡被告所犯竊錄他人身體隱私部位罪，事證已明，應依法論科
    ，業如前述，且按法院認定事實，並不以直接證據為必要，
    而應斟酌調查所得之各項直接、間接證據，本於推理作用而
    為綜合判斷，不得僅將卷內各項證據，予以割裂觀察，單獨
    評價，否則即不合於論理法則。原審疏未審究本案之截圖照
    片、影片確實為被告直接傳送至LINE群組，而非以分享聯結
    之方式散布，足認被告確曾持有該等畫面，並參以被告對於
    群組成員留言之回應、退出群組前之留言，暨被告確在偷拍
    現場持有拍攝器具，且具可進入會場而不易引人懷疑之攝影
    記者身分等客觀事實，僅以本案無被告行為當下之攝影畫面
    ，亦無查獲被告持有中之照片、影片檔案，比對警方側錄畫
    面中告訴人戴有識別證，與影片中未戴識別證不同，無法精
    準推算告訴人遭竊錄之時點等為由，而為無罪之諭知，容有
    違誤，檢察官以原審為無罪諭知不當提起上訴，為有理由，
    應由本院就此部分予撤銷改判。
　㈢爰以行為人之責任為基礎，審酌被告基於採訪攝影之機會，
    侵害告訴人個人隱私權，且使告訴人遭人物議，身心受創，
    惟被告犯後已於原審審理時與告訴人達成和解，並當庭向告
    訴人道歉，而獲得告訴人諒恕（原審卷第74頁），兼衡其犯
    罪手段、動機、目的及自陳大學學歷之智識程度、生活經濟
    狀況、無此類前科之素行（本院卷第60頁、第33至34頁前案
    紀錄表）等一切情狀，量處如主文所示之刑，並諭知易科罰
    金之折算標準。
　㈣按行為經法院評價為不法之犯罪行為，且為刑罰科處之宣告
    後，應否加以執行，乃刑罰如何實現之問題。如認行為人之
    行為控制能力並無異常，僅因偶發、初犯或過失犯罪，祇須
    為刑罰宣示之警示作用，即為已足，此時即非不得緩其刑之
    執行，並藉違反緩刑規定將執行刑罰之心理強制作用，謀求
    行為人自發性之改善更新。查被告前未曾因故意犯罪受有期
    徒刑以上刑之宣告，此有本院被告前案紀錄表附卷為憑，且
    犯後與告訴人和解並獲其諒恕，本院認其經此次科刑教訓後
    ，當知警惕，因認其所受宣告之刑，以暫不執行為適當，爰
    併予宣告緩刑2年，以啟自新。被告與告訴人於110年4月16
    日原審審理時已當庭成立和解（原審卷第74頁），雙方和解
    之條件如附表所示，併依刑法第74條第2項第3款，諭知與原
    審判決有罪部分同一之損害賠償支付條件（詳如附表），倘
    被告未依約履行該負擔之情節重大，得撤銷緩刑，附此敘明
    。
　㈤按刑法第315條之1、第315條之2竊錄內容之附著物及物品，
    不問屬於犯人與否，沒收之。所謂竊錄內容之「附著物」，
    於文字、圖畫係指紙張等物；聲音指錄音帶、唱片、光碟片
    等物；影像則指影片、膠捲、錄影帶、磁碟片、光碟片等物
    ，均屬竊錄內容得以附著、物理上具體存在之有體物。本案
    截圖照片、影片，係屬電磁紀錄，並非得以附著之有體物，
    而卷內亦無證據顯示仍有附著上開照片及影像檔案之有體物
    存在，自無從依前開規定予以沒收。至於被告用以竊錄之不
    詳攝錄器材是否為其所有亦有不明，故不予宣告沒收。
據上論斷，應依刑事訴訟法第369條第1項前段、第364條、第299
條第1項前段，刑法第315條之1第2款、第41條第1項前段、第74
條第1項第1款、第2項第3款，刑法施行法第1條之1第1項，判決
如主文。
本案經檢察官盧奕勳提起公訴，檢察官李旻蓁提起上訴，檢察官
李豫雙到庭執行職務。
中　　華　　民　　國　　110 　年　　10　　月　　13　　日
                  刑事第六庭  審判長法　官  劉方慈
                                    法　官  朱嘉川
                                    法　官  許曉微
以上正本證明與原本無異。
被告或得為被告利益上訴之人如不服本判決，應於收受送達後20
日內向本院提出上訴書狀，其未敘述上訴之理由者並得於提起上
訴後20日內向本院補提理由書（均須按他造當事人之人數附繕本
）「切勿逕送上級法院」。
                                    書記官  徐仁豐
中　　華　　民　　國　　110 　年　　10　　月　　13　　日
附錄：本案論罪科刑法條全文
中華民國刑法第315條之1
（妨害秘密罪）
有下列行為之一者，處3年以下有期徒刑、拘役或30萬元以下罰
金：
一、無故利用工具或設備窺視、竊聽他人非公開之活動、言論、
    談話或身體隱私部位者。
二、無故以錄音、照相、錄影或電磁紀錄竊錄他人非公開之活動
    、言論、談話或身體隱私部位者。
附表：被告與A女（姓名年籍詳卷）於110年4月16日在臺灣桃園
      地方法院成立之和解內容
被告應給付A女新臺幣拾伍萬元，並自110 年5 月起，於每月20日前，將8,000 元匯入A女國泰世華銀行城東分行之帳戶：000000000000，至全部給付完畢為止，如有一期未履行，視為全部到期。